【裁判字號】    95,訴,1014
【裁判日期】    950518
【裁判案由】    偽造文書
【裁判全文】
臺灣板橋地方法院刑事判決              95年度訴字第1014號
公  訴  人  臺灣板橋地方法院檢察署檢察官
被      告  乙○○
上列被告因偽造文書案件，經檢察官聲請簡易判決處刑（九十四
年度偵字第五六八０號），本院認不得以簡易判決處刑，改依通
常程序審理，並判決如下：
    主  文
乙○○無罪。
    理  由
一、公訴意旨略以：被告乙○○與其父甲○○感情不睦，甲○○
    於民國九十三年間搬離原與乙○○同居之臺北縣三重市○○
    街十七號住處，且未讓乙○○知悉遷移處所。詎被告乙○○
    竟基於偽造文書之犯意，未經甲○○之同意及授權，於九十
    三年六月十六日擅自以甲○○之代理人名義簽立「房屋租賃
    契約書」，將甲○○所有位於台北縣三重市○○街十七號一
    樓房屋右側，以每月新台幣一萬四千元之代價出租予陳贏蘭
    ，足以生損害於甲○○，因認被告乙○○涉犯刑法第二百十
    條偽造私文書之罪嫌。
二、按犯罪事實應依證據認定之，無證據不得認定犯罪事實；又
    不能證明被告犯罪者，應諭知無罪之判決；刑事訴訟法第一
    百五十四條第二項、第三百零一條第一項分別定有明文。次
    按認定犯罪事實應憑積極證據，倘積極證據不足以為不利於
    被告事實之認定時，即應為有利被告之認定，更不必有何有
    利之證據，最高法院三十年上字第八一六號著有判例。另按
    ，刑法中所謂偽造文書罪，以捏造他人名義製作文書為構成
    要件，如行為人以自己名義作成之文書，縱其內容不實，亦
    不得稱之偽造，此即學說中所謂「有形偽造」主義，有最高
    法院二十六年度渝上字第一二五號判例意旨：「偽造文書罪
    ，以捏造他人名義制作文書為構成要件之一，上訴人出售其
    與自訴人共有之租穀，雖以該上訴人與自訴人二人名義向甲
    書立售條，其時自訴人並未在場，由上訴人代為署名簽押，
    但於該名押之下註一『代』字，以明此項名押非自訴人所簽
    ，即與捏造他人名義之條件不合」可資參照。
三、本件公訴人認被告乙○○涉犯偽造文書罪嫌，係以告訴人甲
    ○○之指述、證人謝美玉之證述、房屋租賃契約書、所有權
    狀影本及稅務電子閘門財產所得調件明細表等為其論據。訊
    據被告乙○○固坦承有以甲○○代理人之名義出租上開房屋
    予陳贏蘭，惟堅決否認有何偽造文書罪嫌，辯稱：上開房屋
    一直都是由伊代理父親甲○○出租，且有經過甲○○同意，
    此外，伊有在契約書上寫「代理人」，伊並無偽造文書犯行
    等語。經查：
（一）證人陳贏蘭於本院訊問時具結證稱：「（問：在簽約當時
      ，乙○○有無提到房子是誰的？）沒有，他簽約時簽代理
      人，而且證件上他是甲○○的兒子，我們想不會有什麼問
      題」等語（見本院九十四年度簡字第二三七０號案卷九十
      四年六月廿七日訊問筆錄第三頁），是被告乙○○確實係
      表明其為甲○○代理人之名義與陳贏蘭簽立上開房屋租賃
      契約書。
（二）其次，觀之本件房屋租賃契約書第一頁之出租人欄及第三
      頁之立契約人欄雖有被告乙○○填寫「甲○○」之字樣，
      惟其下均有註明「乙○○代理」等字，且該立契約人欄下
      方另有簽名蓋章欄，前開出租人欄、立契約人欄僅係在表
      明出租人及立契約人為何人，並無表彰係本人簽名之意，
      是被告乙○○在本件房屋租賃契約書上出租人欄、立契約
      人欄填寫「甲○○」（乙○○代理）等字樣，尚不能認有
      偽造甲○○署名或偽造文書之犯行。另被告乙○○在該房
      屋租賃契約書第三頁立契約人下方之簽名蓋章欄內，係簽
      寫本人「乙○○」之署名，表示該契約書係被告乙○○與
      證人陳贏蘭所簽立，客觀上並不致有使人誤信為甲○○本
      人親自簽署該契約書之虞，揆諸前開說明及裁判意旨，被
      告乙○○所為實與偽造文書之犯罪構成要件有間。
四、綜上所述，被告乙○○既以本人名義簽立其為甲○○代理人
    之房屋租賃契約書，並非捏造甲○○之名義書立，客觀上自
    不致有使人誤信為甲○○本人親自簽署房屋租賃契約書之虞
    ，其所為核與刑法第二百十條偽造私文書罪之構成要件並不
    相符，至於被告乙○○是否事先已取得甲○○之同意或授權
    ，乃被告乙○○是否係「無權代理」之行為，應屬被告乙○
    ○與告訴人甲○○間之民事糾紛。此外，本院復查無其他積
    極證據足資證明被告有偽造文書犯行，揆諸首開說明，不能
    證明被告犯罪，應諭知被告無罪之判決。
據上論斷，應依刑事訴訟法第四百五十二條、第三百零一條第一
項，判決如主文。
本件經檢察官王聖涵到庭執行職務。
中    華    民    國    95    年    5     月    18    日
                  刑事第九庭  審判長法  官  樊季康
                                    法  官  楊明佳
                                    法  官  連育群
以上正本證明與原本無異
如不服本判決應於送達後10日內向本院提出上訴狀
                                    書記官  郭宇修
中    華    民    國    95    年    5     月    18    日


司法院資訊處製作；財團法人民間司法改革基金會備份。
